臺灣雲林地方法院民事判決
110年度六簡字第177號
原      告  官明四  

訴訟代理人  黃絹貴  
被      告  蔡和美  
            陳怡君  

上二人共同
訴訟代理人  陳俊誠  
上列當事人間給付代辦費用事件，於中華民國110年9月28日言詞
辯論終結，本院判決如下：
    主  文
原告之訴駁回。
訴訟費用新台幣1,550元由原告負擔。
    事 實 及 理 由
一、原告起訴主張：
  ㈠被告等於民國87年、88年間委託原告代辦被告陳怡君所有坐
    落嘉義市○○段○○段0地號、11地號及1326建號建物之所有權
    移轉登記事宜，並已於88年2月9日完成，以及辦理被告蔡和
    美所有坐落嘉義市○○段○○段0地號、11地號、15-3地號及131
    9號建建物之所有權移轉登記，亦已於88年2月9日完成。
  ㈡惟查，被告等至今仍積欠代辦費（含代墊規費）達142,206元
    尚未支付，迭經屨催被告等迄今仍未獲償付，且於尚未支付
    款項之情況下，竟向原告謊稱借出所有權狀正本將再歸還，
    然至今非但未按承諾歸還所有權狀正本，亦未支付積欠項。
    尤甚之，被告蔡美和明知其所有上揭不動產所有權狀正本仍
    在原告事務所內，因被告等尚未支付款項而未領回，並非「
    遺失」，竟基於使公務員登載不實之犯意聯絡，於92年間不
    明時間地點，向不知情之承辦公務員謊報上開文件遺失，申
    請補發，足生損害於嘉義市地政事務所對於土地登記管理之
    正確性。
  ㈢經原告催討迄今，並於110年1月14日以嘉義玉山郵局第3號存
    證信函催告，被告等分別於1月15日、1月18日簽收信函，但
    對於欠款事宜仍置若罔聞。
  ㈣聲明：被告應連帶給付原告142,206元及自支付命令送達翌日
    起至清償日止，按年息5%計算之利息；訴訟費用由被告連帶
    負擔。    
二、被告之答辯：
　㈠兩造間並無簽訂任何委任或委託契約，兩方間並不存在律關
    係：
　　⑴原告聲請狀並無提出委任契約。　
　　⑵依原告110年3睜26日陳報狀，原告自認係「億典開發建設
      有限公司」所委託辦理，則原告至多係與億典開發建設有
      限公司存在契約。
　　⑶況原告陳報狀第 2點明白承認兩造間並無任何委託代辦文
      書，故兩造間並無契約，更無契約之權利義務關係存在，
      原告之請求欠缺法律上依據，其請求為無理由。
　㈡原告之請求權已罹於時效：
　　⑴依民法第127條第5款律師、會計師、公證人之報酬及其墊
      款，其請求權因2年不行使而消滅，則本件請求權早已罹
      於消滅時效。
　　⑵又依民法第125條規定，請求權因15年間不行使消滅，則最
      長之時效亦僅15年，本件至103年2月10日時，請求權亦已
      罹於時效消滅，故被告爰用請求權時效消滅為抗辯。
三、本件之爭點：
  ㈠兩造間是否成立委任契約，原告請求被告等連帶給付報酬及
　　墊款142,206元，有無理由？
  ㈡原告基於委任契約行使報酬請求權，是否已罹於時效消滅？
四、得心證之理由：
  ㈠兩造間兩造間是否成立委任契約，原告請求被告等連帶給付
    報酬及墊款142,206元，有無理由？
　⑴按「稱委任者，謂當事人約定，一方委託他方處理事務，他
    方允為處理之契約。」民法第528條定有明文，依原告上開
    所陳，原告應係主張兩造間應係訂有委任契約，被告為委任
    人，原告為受任人。惟依民事訴訟法第277條前段規定「當
    事人主張有利於己之事實者，就其事實有舉證之責任。」；
    又「民事訴訟如係由原告主張權利者，應先由原告負舉證之
    責，若原告先不能舉證，以證實自己主張之事實為真實，則
    被告就其抗辯事實即令不能舉證，或其所舉證據尚有疵累，
    亦應駁回原告之請求。」（最高法院17年上字第917號民事
    判例）此乃舉證責任分配原則之適用。
　⑵查，被告否認兩造間有訂立仼何之委任契約，約定由被告委
    託原告處理事務之情事，原告於支付命令卷內之陳報狀中自
    認「因債務人蔡和美係與億典開發建設有限公司有合建房屋
    ，而所有大樓興建及房產之過戶取得相關業務皆由億典開發
    建設有限公司統籌辦理，故兩造間並無任何委託代辦文書。
    」復於審理期日稱：「建設公司蓋好後，統籌將代書業務委
    託給我們；無法提出證據直接證明兩造間有委任契約」等語
    ，可知原告與億典開發建設有限公司間或許有訂立代辦系爭
    不動產登記之委任契約，然本於債之相對性原則，除非另有
    約定，否則僅在締約雙方發生權利、義務關係，兩造間既無
    任何契約存在，自無請求權可言，縱原告依其提出之相關收
    據、規費等，雖可證明，其已辦妥受委託之事務或已有墊款
    ，然依上開說明，原告對被告亦無直接之請求權。
　⑶原告雖主張兩造間有默示之意思表示一致，合意成立委任契
    約等語，惟被告否認兩造間有委任契約，且被告縱使有原告
    所稱，向原告借用所有權狀或向地政機關謊稱權狀遺失之情
    事，究非兩造間就委任契約成立之要素，達成默示之意思表
    示一致。基此，要難以證明兩造間確有成立委任契約，此外
    原告到庭稱無法提出兩造間有直接訂立委任契約之證據， 
    是原告基於委任契約之法律關係，請求被告連帶給付報酬及
    墊款共142,206元，要無理由。
  ㈡原告基於委任契約行使報酬請求權，是否已罹於時效消滅？
　　原告既無法證明兩造間成立委任契約，本無須再探討其請求
    權是否已罹於時效消滅。惟縱使兩造間成立委任契約，而原
    告稱已於88年2月9日完成委託事務，則自該日之翌日起算15
    年，亦已罹於15年之時效，其請求權已消滅，被告等自得依
    民法第144條第1項規定行使拒絕給付之抗辯權。據此，原告
    之請求亦無理由。  
　㈢綜上，兩造間並無成立委任契約，縱使成立委任契約，原告
    之請求權，亦已罹於時效而消滅，原告仍主張依委任契約之
    法律關係請求被告等給付報酬等，即屬無理由，應予駁回。
五、本案事證已臻明確，兩造其餘主張陳述及所提之證據，核與
    本案判決基礎不生影響，無庸再予審酌，附此敘明。
六、訴訟費用負擔之依據：民事訴訟法第78條。
中　　華　　民　　國　　110 　年　　10　　月　　14　　日
                      斗六簡易庭
                                  法  官　陳定國
以上正本證明與原本無異。
如不服本判決，應於送達後20日內，向本院斗六簡易庭提出上訴
狀並表明上訴理由，如於本判決宣示後送達前提起上訴者，應於
判決送達後20日內補提上訴理由書（須按他造人數附繕本）。
中　　華　　民　　國　　110 　年　　10　　月　　14　　日
                                  書記官  黃鷹平